【裁判字號】    97,抗,64
【裁判日期】    970321
【裁判案由】    呈報清算人
【裁判全文】
臺灣板橋地方法院民事裁定                97年度抗字第64號
抗  告  人  甲○○
上列抗告人因聲請就任泓泰交通有限公司清算人事件，對於中華
民國97年1 月24日本院96年度司字第397 號所為裁定，提起抗告
，裁定如下：
    主  文
原裁定廢棄。
    理  由
一、本件抗告人於原審聲報意旨略以：泓泰交通有限公司（下稱
    泓泰公司）於民國96年2 月26日經經濟部以經授中字第0963
    4743010 號函廢止登記在案，依公司第26之1 之規定，泓泰
    公司應行清算，本件聲報人為泓泰公司持股最多之股東，復
    經96年10月9 日經股東會選任聲報人為清算人，聲報人同意
    就任，爰依法聲請准予備查聲報人就任等語。並提出營利事
    業登記證影本、公司變更登記表影本1 件、股東會會議紀錄
    1 件、清算人就任同意書影本1件、戶籍謄本1件為證。
二、原裁定駁回抗告人聲報就任為泓泰公司之清算人，無非以：
    抗告人聲報就任泓泰公司之清算人，未依公司法第113 條、
    第88條等規定，提出抗告人已以公告方法，催告債權人報明
    債權之事證，經原法院於96年11月7 日通知抗告人補正，經
    抗告人於96年11月14日收受送達，惟並未補正，經原法院於
    96年12月15日再度函請抗告人補正，並告以如逾期未補正，
    則裁定駁回其聲報，該通知於96年12月3 日送達抗告人，抗
    告人逾期未補正，其聲報難認為合法等語，因而駁回抗告人
    之聲報。
三、按有限公司清算人應於就任後15日內，將其姓名、住所或居
    所及就任日期，向法院聲報，此觀公司法第113 條準用第83
    條之規定即明。次按清算人就任後，應以公告方法，催告債
    權人報明債權，對於明知之債權人，並應分別通知，觀諸同
    法第113 條準用第88條之規定亦明。是有限公司之清算人須
    合法就任後，始生應以公告方法催告債權人報明債權之問題
    。此觀94年8 月5 日修正施行之非訟事件法第178 條規定：
    「公司法所定清算人就任之聲報，應以書面為之；前項書面
    ，應記載清算人之姓名、住居所及就任日期，並附具下列文
    件：一、公司解散、撤銷或廢止登記之證明。二、清算人資
    格之證明。」並未規定公司清算人向法院聲報就任時，即應
    提出公告催告債權人申報債權之證明。另同法第180 條規定
    ：「公司法所定清算完結之聲報，應以書面為之，並附具下
    列文件：一、結算表冊經股東承認之證明或清算期內之收支
    表、損益表經股東會承認之證明。二、經依規定以公告催告
    申報債權及已通知債權人之證明。」。是依修正後之非訟事
    件法第178 條、第180 條之規定，公司清算人於聲報就任清
    算人時，尚毋庸提出以公告方法催告債權人申報債權之證明
    ，俟公司清算完結時，始須提出以公告方法催告債權人報明
    債權之證明。
四、本件抗告人於聲報就任泓泰公司清算人時，已依非訟事件法
    第178 條之規定，提出泓泰公司經經濟部廢止公司登記之證
    明，及泓泰公司股東會選任抗告人為清算人暨抗告人就任同
    意書，其聲報即屬合法。原裁定引用公司法第113 條準用第
    88條之規定，謂抗告人未提出以公告方法催告債權人申報債
    權之證明云云，惟公司法第113 條準用第88條之規定，既規
    定清算人「就任後」應以公告方法，催告債權人報明債權，
    而本件抗告人僅係依公司法第113 條準用第83條聲報清算人
    之「就任」，並非聲報清算人「就任後」開始實施清算人之
    法定職權，原裁定誤認抗告人應補正清算人就任後之文件，
    並於抗告人逾期未補正後，裁定駁回抗告人之聲報，即有違
    誤。抗告意旨執以指摘原裁定不當，求予廢棄，為有理由，
    應由本院廢棄原裁定，由原裁定法院另為適法之處理。
五、據上論結，本件抗告為有理由，爰依非訟事件法第46條、民
    事訴訟法第492條，裁定如主文。
中    華    民    國    97    年    3     月    21    日
                 民事第一庭  審判長法  官  李世貴
                                   法  官  黃信滿
                                   法  官  周舒雁
上列正本係照原本作成。
本裁定除以適用法規顯有錯誤為理由，並經本院許可外，不得再
抗告。如提起再抗告，應於收受後10日內委任律師為非訟代理人
向本院提出再抗告狀。並繳納再抗告費新臺幣1 千元。
中    華    民    國    97    年    3     月    21    日
                                   書記官  許慧貞


司法院資訊處製作；財團法人民間司法改革基金會備份。
